臺灣高等法院刑事判決　　　　　　　　96年度上易字第1048號
上　訴　人　台灣桃園地方法院檢察署檢察官
被　　　告　乙○○
　　　　　　　　　　　巷36號
選任辯護人　徐秀鳳律師
上列上訴人因被告竊盜案件，不服臺灣桃園地方法院95年度簡上
字第552號，中華民國96年4月9日第一審判決（起訴案號：臺灣
桃園地方法院檢察署95年度偵字第16580號），提起上訴，本院
判決如下：
    主  文
上訴駁回。
    理  由
一、聲請簡易判決處刑意旨略以：被告乙○○意圖為自己不法之
    所有，於民國95年6 月13日上午9 時23分許，在桃園縣中壢
    市○○路230 號之中壢戶政事務所內，見告訴人甲○○所有
    之皮包遺留於身旁座椅上，竟心生貪念，以徒手伸入該皮包
    內之方式，竊取皮包內現金新臺幣（下同）約2200元得逞。
    嗣因甲○○調閱監視錄影帶後，始知上情並訴警究辦，因認
    被告涉有刑法第320 條第1 項之普通竊盜罪嫌等語。
二、按犯罪事實應依證據認定之，無證據不得認定犯罪事實；不
    能證明被告犯罪者，應諭知無罪之判決，刑事訴訟法第154
    條第2 項、第301 條第1 項分別定有明文。又事實之認定，
    應憑證據，如未能發現相當證據，或證據不足以證明，自不
    能以推測或擬制之方法，以為裁判基礎；認定不利於被告之
    事實，須依積極證據，苟積極證據不足為不利於被告事實認
    定時，即應為有利於被告之認定，更不必有何有利之證據，
    有最高法院40年台上字第86號、30年上字第816 號判例要旨
    可資參照。
三、檢察官認被告涉有刑法第320 條第1 項之竊盜罪嫌，無非係
    以告訴人甲○○於警詢、偵訊中之指述、現場監視器翻拍照
    片、勘驗監視器翻拷光碟等資料為其主要論據。惟訊據被告
    乙○○則堅詞否認有何竊盜犯行，辯稱：伊沒有偷告訴人包
    包內之東西，監視器上所顯示竊取告訴人皮包內物品之人非
    伊本人。檢察官偵訊中，雖承認翻拍照片上以螢光筆所圈起
    來的人 (即行竊告訴人皮包內物品之人)係 伊本人，但乃誤
    解檢察官之意，因為偵訊當時與檢察官間距離太遠，以為檢
    察官所指者係翻拍照片下方坐於櫃檯前之伊本人等語。
四、經查，告訴人甲○○於警詢、偵訊中均指稱：監視器錄影畫
    面中之人即為竊取伊皮包內現金之人無誤，但不認識該人等
    語，顯然竊取告訴人皮包者於行竊時，告訴人並非親眼所見
    ，而係依監視器錄影後所播放之畫面為指認。次查，95年8
    月30日檢察官偵訊時，被告確承認卷內照片以螢光筆所圈起
    來之人為其本人，但否認有竊取告訴人皮包內物品之事實，
    有同日偵訊筆錄可稽，且其復對檢察官辯稱：伊沒將手伸進
    告訴人皮包內之動作等語，則被告一面承認螢光筆上之人為
    其本人，復又否認有行竊之舉，其間恐已有誤會，是被告於
    原審審理時辯稱誤解檢察官其意，非完全不可採信。另檢察
    官於同日偵查中雖曾勘驗錄影光碟片，但並非在訊問被告時
    所為，此觀與勘驗筆錄同日所製作之偵訊筆錄中，並未有勘
    驗光碟片之記載自明，故檢察官應係在偵訊被告後於同日自
    行勘驗光碟片所播放之內容。被告既未當庭參與勘驗，自無
    從就光碟片播放內容表示意見。原審於行準備程序中，當庭
    會同檢察官、被告、辯護人勘驗光碟片內容，均認翻動告訴
    人皮包之人，其髮型微禿與被告相似，但其長像輪廓與被告
    確有不同；且該髮型與被告相似之男子翻動告訴人皮包當時
    ，被告係坐在櫃臺前方椅子上等情，有原審96年3月6日準備
    程序筆錄、勘驗筆錄及翻拍照片共29張附卷可稽。再於原審
    審理時，證人即告訴人甲○○證稱：伊係依監視器畫面放出
    來的一個鏡頭指認，因為竊取伊皮包內現金之人，頭頂部分
    的特徵與被告似乎相同，再調出當日在戶政事務所內截至10
    點以前之申請書，僅見被告1人之頭頂特徵與監視器所示行
    竊者頭頂特徵相同，方認被告有犯嫌等語。經原審當庭播放
    拷貝錄影帶之光碟片以供其仔細辨認，甲○○於觀看後證稱
    ：看起來覺得畫面上在前 (即坐於櫃檯前)的那一位頭法稀
    少的髮色及模樣比較像被告，而在同一畫面後方者，另有一
    名男子在翻動伊的皮包等語，是依證人之證述亦認行竊其皮
    包內物品之人顯另有其人而非被告，與前揭原審於準備程序
    中會同檢察官、被告、辯護人共同勘驗監視器轉拷光碟片播
    放後之意見完全相同，是可確定行竊告訴人皮包內金錢者當
    確非被告，自無從以竊盜罪相繩。
五、綜上論述，被告顯係因頭頂特徵與行竊者相似而遭誤認，自
    不得以此有瑕疵之事證而推斷被告罪行，公訴意旨所指，無
    從使法院形成對被告有罪論斷之確信。此外，復查無其他積
    極證據可證被告有檢察官所指之竊盜犯行，無從證明被告犯
    罪，揆諸首揭法條、判例要旨及說明，原審諭知被告無罪之
    判決，尚無違誤。公訴人上訴意旨，仍執陳詞，認被告竊取
    告訴人皮包內之金錢云云，即無理由，其上訴應予駁回。
據上論斷，應依刑事訴訟法第368條，判決如主文。
本案經檢察官張啟彬到庭執行職務。
中　　華　　民　　國　　96　　年　　7　　月　　 4 　　日
　　　　　　　　　刑事第十六庭  審判長法　官  葉騰瑞
　　　　　　　　　　　　　　　　　    法　官  楊貴雄
　　　　　　　 　 　　　　　　　　　　法　官  莊明彰
以上正本證明與原本無異。
不得上訴。
                                      書記官  周素秋
中　　華　　民　　國　　96　　年　　7　　月　　 4 　　日
